【裁判字號】    99,訴,262
【裁判日期】    990429
【裁判案由】    違反銀行法
【裁判全文】
臺灣桃園地方法院刑事判決               99年度訴字第262號
公  訴  人  臺灣桃園地方法院檢察署檢察官
被      告  甲○○
選任辯護人  孫大龍律師
上列被告因違反銀行法案件，經檢察官提起公訴（98年度偵字第
13921號），本院判決如下：
      主   文
甲○○違反除法律另有規定者外，非銀行不得辦理國內外匯兌業
務之規定，處有期徒刑壹年柒月。緩刑肆年，並於本判決確定後
壹年內，向公庫支付新臺幣萬元。扣案之匯款資料捌張、傳真
機壹臺、驗鈔機壹臺，均沒收之。犯罪所得新臺幣壹仟元沒收之
，如全部或一部不能沒收時，以其財產抵償之。
      事   實
一、甲○○為桃園縣蘆竹鄉○○路○段219號菲帆企業行（下稱菲
    帆商店）負責人，以販售來自菲律賓之食品、日常用品為業
    ，明知非銀行不得經營或辦理國內外匯兌業務，竟基於違法
    辦理匯兌業務之犯意，自民國98年6月16日起至98年6月18日
    止，在菲帆商店內，為菲律賓籍外勞PALAB RODEL PINONSAN
    、ENAMAG ZENAIDA BADONGAN及另外6名真實姓名年籍不詳之
    成年菲律賓人等，辦理臺灣地區匯款至菲律賓之匯兌業務，
    其方式為甲○○先與菲律賓某真實姓名年籍不詳之成年人達
    成匯兌協議，由甲○○在臺灣地區向匯款人PALAB RODELPIN
    ONSAN 等人收取新臺幣現金後，即告知匯款人1 組提款密碼
    及菲律賓合作對象之取款地址，匯款人再轉告其在菲律賓之
    受款人，前往甲○○告知位於菲律賓之取款地點領取菲律賓
    披索，甲○○則另行與該菲律賓合作對象結算匯兌金額，而
    完成國內外資金之移轉，每筆匯款並收取新臺幣（下同）30
    0 元報酬，匯兌金額共計約1 萬9876元（菲律賓披索共2 萬
    9000元），扣除其他必要支出，獲利金額約為一仟到兩仟元
    。嗣於98年6 月18日晚上8 時許，在上址為警查獲，並扣得
    匯款資料8 張、傳真機1 臺、驗鈔機1 台、現金76 73 元，
    始悉上情。
二、案經桃園縣政府警察局蘆竹分局報告臺灣桃園地方法院檢察
    署檢察官偵查起訴。
      理   由
壹、證據能力部分：
一、按刑事訴訟法第一百五十六條第一項之規定，被告之自白非
    出於強暴、脅迫、利誘、詐欺、疲勞訊問、違法羈押或其他
    不正之方法，且與事實相符者，得為證據。查本件被告、辯
    護人於本院準備程序、審判期日對於檢察官提出被告之警詢
    、偵查之訊問筆錄等證據能力均不爭執，且未抗辯其自白非
    出於任意性，亦查無明顯事證足認上開自白筆錄製作時，有
    對被告施以法律所禁止之不正方法等情事，應認該自白具有
    任意性，而認有證據能力。
二、按被告以外之人於審判外之言詞或書面陳述，除法律有規定
    者外，不得作為證據，刑事訴訟法第159條第1項固有明文。
    惟被告以外之人於審判外之陳述，經當事人於審判程序同意
    作為證據，法院審酌該言詞陳述或書面陳述作成時之情況，
    認為適當者，亦得為證據；當事人、代理人或辯護人於法院
    調查證據時，知有上開刑事訴訟法第159條第1項不得為證據
    之情形，而未於言詞辯論終結前聲明異議者，視為有前項之
    同意，刑事訴訟法第159 條之5 亦有明文。經查，本案認定
    事實所引用之本件卷內所有卷證資料（包含人證與文書證據
    、物證等證據），並無證據證明係公務員違背法定程序所取
    得，且被告於本院審理時對本院提示之卷證均未爭執其證據
    能力，且卷內之文書證據，亦無刑事訴訟法第159 條之4 之
    顯有不可信之情況與不得作為證據之情形，從而，依刑事訴
    訟法第159 條至159 條之5 之規定，本案以下認定事實所引
    用之證據（包含人證與文書證據、物證等證據），均有證據
    能力，合先敘明。
貳、實體部分
一、上開事實，業據被告甲○○於本院審理時坦承不諱，核與證
    人PALAB RODELPIN ONSAN偵查中之證述相符，復有匯款資料
    8 張、傳真機1 臺、驗鈔機1 台、現金7673元扣案可佐，是
    被告前開自白，應與事實相符，洵可採信。是本件事證明確
    ，被告犯行，堪以認定。
二、按銀行法第29條第1 項規定，除法律另有規定外，非銀行不
    得辦理國內外匯兌業務，所謂「匯兌」係指寄款、領款之一
    種方式，由某地付款，而於指定之地點領款而言；而所謂「
    國內外匯兌」係指銀行利用與國內異地或國際間同業相互劃
    撥款項之方式，如電匯、信匯、票匯等，以便利顧客國內異
    地或國際間交付款項之行為，以代替現金輸送，了結國際間
    財政上、金融上及商務上所發生之債權債務，收取匯費，並
    可得無息資金運用的一種銀行業務而言，故凡從事異地間寄
    款、領款之行為，無論是否賺有匯差，亦不論於國內或國外
    為此行為，均符合銀行法第29條第1 項之「匯兌業務」之規
    定。又刑法上所謂業務，係以事實上執行業務者為標準，即
    指以反覆同種類之行為為目的之社會的活動而言﹔執行此項
    業務，縱令欠缺形式上之條件，但仍無礙於業務之性質（最
    高法院著有43年台上字第826 號判例要旨可資參照），本件
    被告雖未經主管許可即從事國外匯兌業務，欠缺合法經營相
    關業務之形式條件，然其既以此為業，揆諸上開說明，自仍
    應構成刑法上所謂之業務。另按刑事法若干犯罪行為態樣，
    本質上原具有反覆、延續實行之特徵，立法時既予特別歸類
    ，定為犯罪構成要件之行為要素，則行為人基於特別概括之
    犯意，在密切接近之一定時、地持續實行之複次行為，倘依
    社會通念，於客觀上認為符合一個反覆、延續性之行為觀念
    者，於刑法評價上，即應僅成立一罪。學理上所稱「集合犯
    」之職業性、營業性或收集性等具有重複特質之犯罪均屬之
    ，例如經營、從事業務、收集、販賣、製造、散布等行為概
    念者是（最高法院九十五年度台上字第一○七九號判決參照
    ）。查本件被告為求牟利，明知其並非經設立登記之銀行業
    者，不得經營國內外匯兌業務，自98年6 月16日起至同年6
    月18日止，在菲帆商店內，多次為菲律賓籍之PALABRODELPI
    N ONSAN 等人，辦理臺灣地區匯款至菲律賓之匯兌業務，是
    其先後多次承辦國內外匯兌業務，係在密切接近之一定時、
    地，以相同之方式持續進行，未曾間斷，具有反覆、延續實
    行之特徵，從而在行為概念上，仍應評價為包括一罪之集合
    犯，而僅論以一罪。核被告甲○○所為，均係違反銀行法第
    29條第1 項之規定，而犯同法第125 條第1 項違反除法律另
    有規定者外，非銀行不得辦理國內外匯兌業務之規定之罪。
    末查，本件被告前無論罪科刑之前案紀錄，有臺灣高等法院
    被告前案紀錄表可證，僅因一時失慮致罹刑章，且係因經營
    菲律賓貨品買賣始為上開犯行，因而所賺取之利潤亦非屬高
    額，是本院衡酌其情節尚堪憫恕，認如處以法定最輕刑有期
    徒刑3 年，仍屬過重，爰依刑法第59條之規定，酌予減輕其
    刑。爰審酌被告未經許可從事非法匯兌業務，有礙國家整體
    經濟秩序，惟犯後坦承犯行，顯見其深具悔意、態度良好，
    兼衡其經手處理之匯兌金額非鉅暨其犯罪之動機、手段及目
    的等一切情狀，量處如主文所示之刑。末以被告前未曾受有
    期徒刑以上刑之宣告，有上述被告前案紀錄表在卷可憑，其
    因一時失慮，偶罹刑典，事後已坦承犯行，深具悔意，堪認
    經此刑之宣告後，應知警惕而無再犯之虞，本院因認所宣告
    之刑以暫不執行為適當，爰宣告緩刑4 年，並諭知應於本判
    決確定後一年內之緩刑期間，支付三萬元予公庫。又此乃緩
    刑之負擔條件，如被告未遵循本院諭知之緩刑期間負擔而情
    節重大者，檢察官得依刑事訴訟法第476 條及刑法第75條之
    1 第1 項第4 款之規定，聲請撤銷本件緩刑之宣告，併予敘
    明。
三、扣案之匯款資料捌張、傳真機壹臺、驗鈔機壹臺，為被告所
    有且供本件犯罪所用之物，應依刑法第38條第1 項第2 款，
    宣告沒收，次按犯銀行法之罪，因犯罪所得財物或財產上利
    益，除應發還被害人或得請求損害賠償之人外，屬於犯人者
    ，沒收之。如全部或一部不能沒收時，追徵其價額或以其財
    產抵償，銀行法第一百三十六條之一定有明文。被告甲○○
    自承其辦理本件匯兌業務獲利約新臺幣一仟元至二仟元間（
    見本院99年4 月23日審判筆錄第5 頁），因無法確認被告因
    本案辦理匯兌進而獲利之正確金額，應採計對被告最有利方
    式計算，爰認定被告本件辦理國內外匯兌業務所得財物為新
    臺幣一仟元，且該筆金額為被告所有，應依上開規定，應諭
    知沒收，如全部或一部不能沒收時，以其財產抵償之。至所
    查扣之現金7,673 元為98年6 月18日由真實姓名年籍均不詳
    之成年之菲律賓籍外勞交付予被告欲匯兌之金額，經被告供
    陳在卷（本院卷第25頁背面），應發還被害人或得請求損害
    賠償之人，故爰不為沒收之諭知，併此敘明。
據上論斷，依刑事訴訟法第299 條第1 項前段，銀行法第29條第
1 項、第125 條第1 項前段、第136 條之1 ，刑法第11條前段、
第59條、第74條第1 項第1 款、第2 項第4 款，判決如主文。
本案經檢察官王碩志到庭執行職務。
中    華    民    國    99    年    4     月    29    日
                  刑事第十庭 審判長  法  官  江德民
                                     法  官  華奕超
                                     法  官  黃鏡芳
以上正本證明與原本無異。
如不服本判決應於收受判決後10日內向本院提出上訴書狀，並應
敘述具體理由。其未敘述上訴理由者，應於上訴期間屆滿後20日
內向本院補提理由書( 均須按他造當事人之人數附繕本) 「切勿
逕送上級法院」。
                                    書記官  劉玉梅
中    華    民    國    99    年    4     月    29    日
附錄本件論罪科刑法條：
銀行法第29條
（禁止非銀行收受存款及違反之處罰）
除法律另有規定者外，非銀行不得經營收受存款、受託經理信託
資金、公眾財產或辦理國內外匯兌業務。
違反前項規定者，由主管機關或目的事業主管機關會同司法警察
機關取締，並移送法辦；如屬法人組織，其負責人對有關債務，
應負連帶清償責任。
執行前項任務時，得依法搜索扣押被取締者之會計帳簿及文件，
並得拆除其標誌等設施或為其他必要之處置。
銀行法第125條
違反第 29 條第 1 項規定者，處 3 年以上 10 年以下有期徒刑
，得併科新臺幣 1 千萬元以上 2 億元以下罰金。其犯罪所得達
新臺幣 1 億元以上者，處 7 年以上有期徒刑，得併科新臺幣
2500 萬元以上 5 億元以下罰金。
經營銀行間資金移轉帳務清算之金融資訊服務事業，未經主管機
關許可，而擅自營業者，依前項規定處罰。
法人犯前二項之罪者，處罰其行為負責人。

司法院資訊處製作；財團法人民間司法改革基金會備份。
